【裁判字號】    95,台非,69
【裁判日期】    950330
【裁判案由】    違反毒品危害防制條例
【裁判全文】
最高法院刑事判決                九十五年度台非字第六九號
    上訴人  最高法院檢察署檢察總長
    被  告  甲○○
                    號
                    （另案在台灣彰化監獄執行中）
上列上訴人因被告違反毒品危害防制條例案件，對於台灣彰化地
方法院中華民國九十四年五月二十日第一審確定判決（九十四年
度訴字第四三六號，起訴案號：台灣彰化地方法院檢察署九十四
年度毒偵字第三二八號），認為違法，提起非常上訴，本院判決
如下：
    主  文
原判決撤銷。
甲○○連續施用第一級毒品，處有期徒刑拾月。
扣案之海洛因壹包（淨重零點參參公克，另有包裝袋壹個）沒收
銷燬。
    理  由
非常上訴理由稱：「按受有期徒刑之執行完畢，或受無期徒刑或
有期徒刑一部之執行而赦免後，五年以內再犯有期徒刑以上之罪
者，始為累犯，刑法第四十七條定有明文。又累犯為法律上加重
事由之一，且採絕對制，故其犯罪是否累犯，法院應依職權調查
之，如未調查，遽予判決，即屬當然違背法令。復按：所謂執行
完畢，如為二以上有期徒刑併執行者，依刑法第七十九條第一項
、第七十九條之一第一項、第三項規定，其假釋所定最低執行之
期間，合併計算之，其所餘之刑期，亦應合併計算，必於該期間
內，未經撤銷假釋，其未執行之刑，始以已執行論。本件被告甲
○○因施用毒品案件，經台灣彰化地方法院於九十一年七月三日
，以九十一年度訴字第三七六號判決，判處有期徒刑一年三月確
定，後其另因犯搶奪罪，經同院以九十一年訴字第九三五號判決
判處有期徒刑一年四月確定，嗣甲○○於九十一年七月二十四日
入所執行強制戒治，後於九十二年一月二十二日另經同院裁定停
止戒治，所餘戒治期間付保護管束後出所，而於九十二年七月二
十三日因保護管束期滿未經撤銷而以強制戒治執行完畢論，旋即
於同日入監執行上開有期徒刑，二案接續執行至九十三年十二月
三十一日，即因縮短刑期假釋而出監。惟甲○○於假釋期間，即
九十四年一月間，因違反保安處分法第七十四條之二第二、四款
規定，情節重大，經撤銷假釋，有台灣雲林監獄九十四年四月六
日雲監明教字第０九四０００一六二六號函、及報請撤銷假釋報
告書可憑，亦即仍應執行殘刑三月二十八日。被告後復於九十四
年六月六日入監執行殘刑，九十四年十月三日執行完畢。此有台
灣彰化地方法院檢察署九十四年執更字第五０二號檢察官執行指
揮書在卷可稽。是被告於九十四年一月九日十八時許至同年五月
八日十八時許，在彰化縣花壇鄉○○村○○街六二二號住處，再
犯本件違反毒品危害防制條例之罪，應不構成累犯。原審法院無
視上開卷附資料，亦不加以調查，竟論被告以累犯，適用刑法第
四十七條加重其刑，揆諸前開說明，顯屬違法。案經確定，爰依
刑事訴訟法第四百四十一條、第四百四十三條提起非常上訴，以
資救濟。」等語。
本院按受有期徒刑之執行完畢，或受無期徒刑或有期徒刑一部之
執行而赦免後，五年以內再犯有期徒刑以上之罪者，始構成累犯
，刑法第四十七條定有明文。而所謂執行完畢，如為二以上有期
徒刑併執行者，依刑法第七十九條第一項、第七十九條之一第一
項、第三項規定，其假釋所定最低執行之期間，合併計算之，其
所餘之刑期，亦應合併計算，必於該期間內未經撤銷假釋，其未
執行之刑，始以已執行論。本件原判決認定被告甲○○因施用毒
品案件，經該院於民國九十一年七月三日，以九十一年度訴字第
三七六號判處有期徒刑一年三月，又因犯搶奪罪，經該院以九十
一年度訴字第九三五號判決判處有期徒刑一年四月，均告確定，
於九十二年一月二十二日入監執行，二案接續執行，至九十三年
十二月三十一日因縮短刑期假釋出監，至九十四年四月二十八日
因假釋期滿，未經撤銷假釋而以執行完畢論，復基於施用第一級
毒品海洛因之概括犯意，自九十四年一月九日晚上十八時許起，
至同年五月八日十八時許止，在其彰化縣花壇鄉○○村○○街六
二二號之住所等地，連續施用第一級毒品海洛因多次，經警在彰
化縣花壇鄉三春村後厝一巷九十一號前查獲，並扣得第一級毒品
海洛因一包（淨重０‧三三公克）等情，因而論處被告連續施用
第一級毒品，累犯，處有期徒刑壹年，扣案之海洛因壹包（淨重
零點參參公克，另有包裝袋壹個）沒收銷燬案確定等情。但查被
告所犯施用毒品與搶奪二罪經合併執行至九十四年六月二十七日
（因縮短刑期至九十四年四月二十八日）期滿，嗣於九十三年十
二月三十一日假釋，至九十四年一月間，因違反保安處分執行法
第七十四條之二第二、四款之規定，情節重大，經撤銷假釋，應
再執行殘刑三月二十八日，於九十四年六月六日入監，至同年十
月三日執行完畢，此有被告之刑案資料查證紀錄表（見執行卷第
十五、十六頁）、台灣彰化地方法院檢察署九十四年執更字第五
０二號檢察官執行指揮書可稽。足徵被告上開施用毒品、搶奪案
件尚未執行完畢，本案之犯罪應不構成累犯，原審未查，竟依累
犯之規定論處罪刑，自有判決適用法則不當之違法，案經確定，
且於被告不利。非常上訴意旨執以指摘，洵有理由。爰將原判決
撤銷，另行判決如主文第二項所示，以資糾正。
據上論結，應依刑事訴訟法第四百四十七條第一項第一款但書，
毒品危害防制條例第十條第一項、第十八條第一項前段，刑法第
十一條前段、第五十六條，判決如主文。
中    華    民    國  九十五  年    三    月   三十   日
                      最高法院刑事第五庭
                          審判長法官  莊  登  照
                                法官  洪  明  輝
                                法官  黃  一  鑫
                                法官  林  秀  夫
                                法官  徐  昌  錦
      本件正本證明與原本無異
                                      書  記  官
中    華    民    國  九十五  年    四    月    四    日
                                                      Ａ
附錄本案論罪科刑法條
毒品危害防制條例第十條第一項
施用第一級毒品者，處六月以上五年以下有期徒刑。


司法院資訊處製作；財團法人民間司法改革基金會備份。
